【裁判字號】    94,訴,439
【裁判日期】    950615
【裁判案由】    損害賠償
【裁判全文】
臺灣基隆地方法院民事判決               94年度訴字第439號
原      告  戊○○
訴訟代理人  丙○○
            柯士斌律師
上  一  人  蕭擁溱律師
複  代理人
被      告  丁○○
訴訟代理人  乙○○
上列當事人間請求損害賠償事件，本院於民國95年6月1日言詞辯
論終結，判決如下：
    主  文
被告應給付原告新臺幣參拾陸萬陸仟伍佰捌拾玖元，及自民國九
十四年十一月二十六日起至清償日止，按週年百分之五計算之利
息。
原告其餘之訴駁回。
訴訟費用由被告負擔三十三分之二，餘由原告負擔。
本判決原告勝訴部分得假執行；但被告如以新臺幣參拾陸萬陸仟
伍佰捌拾玖元為原告預供擔保，免為假執行。
    事實及理由
一、原告起訴主張：被告於民國92年11月26日下午5 時40分左右
    ，駕駛車號A5-8952 號自用小客車，行經臺北縣瑞芳鎮台二
    線與台二丁線三岔路口時，疏未注意通過上開閃黃燈號誌之
    三岔路口應減速接近，致右前側撞擊原告騎乘之車號JD5-96
    6 號重型機車後側，造成原告左股骨外及上髁骨骨折，並機
    車毀損，被告之過失傷害行為，業經鈞院以94年度瑞交簡字
    第15號、94年度交簡上字第26號判決有罪確定，故原告依民
    法第184條第1項前段、第193條第1項、第195條第1項規定，
    請求被告應給付原告支付之醫療費用新臺幣（下同） 5,132
    元、修車費用13,200 元及薪資損失720,000元、減少勞動能
    力之損害4,175,288元、精神慰撫金1,000,000元，合計5,91
    3,620 元，暨自起訴狀繕本送達翌日即94年11月26日起至清
    償日止，按週年利率5%計算之利息，並陳明願供擔保聲請宣
    告假執行。
二、被告則以：被告確實駕車有過失撞擊原告成傷，對於原告請
    求之醫療費用、修車費用不爭執，但原告係本件車禍之肇事
    主因，且其請求之薪資損失應提出扣繳憑單或投保資料證明
    ，並應證明無法工作期間為2 年，另原告頭部並未遭受撞擊
    ，其器質性腦症候群與本件車禍沒有因果關係，至於原告膝
    關節受損部分，應屬勞工保險殘廢給付標準表第147 項第13
    等級，而依原告所受傷勢，其請求1,000,000 元之精神慰撫
    金，顯然過高等語抗辯，並聲明求為判決駁回原告之訴。
三、當事人不爭執的事實：被告於前揭時間、地點駕駛車號A5-8
    952 號自用小客車，疏未注意車前狀況及行經閃光黃燈號誌
    應減速接近，小心通過，致煞避不及因而撞擊騎乘機車之原
    告，造成原告身體受傷並機車毀損，支出醫療費用5,132 元
    及修車費用13,200元，被告業經本院以94年度瑞交簡字第15
    號、94年度交簡上字第26號以過失傷害人判處拘役55日，如
    易科罰金，以銀元300元折算1日確定等事實，為兩造所不爭
    執，並有診斷證明書、醫療費用收據、行車執照、免用統一
    發票收據等件影本為證，且經本院依職權調取上開刑事案件
    卷宗核閱無誤，堪信為真實。
四、當事人爭點的論斷：原告主張自92年11月26日車禍發生後，
    因左膝關節僵直迄今2 年無法工作，且因腦部遭受撞擊，導
    致生活自理能力差，有自言自語等精神症狀，經診斷為器質
    性腦症候群，已喪失勞動能力，精神遭遇莫大痛苦等情，則
    為被告所否認，因此雙方的爭點在於原告是否2 年無法工作
    ？如該期間確實無法工作，其薪資損失應如何計算？其勞動
    能力減少之情形？精神慰撫金請求之金額是否過高？兩造對
    本件車禍應負之過失責任比例？經查：
  (一)薪資損失720,000元部分：
  (1)原告主張其自86年2月1日起在臺北縣瑞芳鎮永龍新村1 號環
    成商店擔任店員，月薪為30,000元，受傷後2 年無法工作，
    共計損失薪資720,000 元，雖據提出在職證明書，並經證人
    即環成商店負責人甲○○到庭證稱原告自10多年前即在其經
    營之上開商店工作，月薪10多年來一直是30,000元，於92年
    車禍受傷後才無法工作等情，但證人甲○○係原告母親，其
    所經營之環成商店係適用查定課稅，並無用以報稅的憑證，
    且係給付原告現金，是否確實支付原告月薪30,000元，顯有
    疑問，況原告自89年至91年申報所得稅資料中並無領取上開
    薪資之記錄，另92年、93年亦未辦理綜合所得稅申報，各有
    稅務電子閘門財產所得調件明細表及財政部臺灣省北區國稅
    局瑞芳稽徵所94年12月21日函在卷足憑，原告既無法提出其
    他被告不予爭執之證明或資料，自無法僅憑原告母親之證言
    而為有利於原告之認定。
  (2)至於原告所提勞工保險被保險人投保資料表顯示，其於91年
    2月1日在臺北縣瑞芳區漁會投保薪資固為31,800元，但85年
    10月1日、86年11月1日、90年4月1日之投保薪資分別為15,6
    00元、16,500元、24,000元，核與原告所述月薪30,000元不
    符，亦無綜合所得稅申報資料以供核對，無法據此證明每個
    月薪資所得之金額，其主張車禍發生前月薪為30,000元，自
    非可採。
  (3)本院審酌原告為50年8 月10日出生，於本件車禍發生時僅年
    滿42歲，尚未至勞工強制退休之60歲年齡，且其在發生車禍
    前四肢健全，自有工作能力，在通常情形下至少有基本工資
    之收入，應以行政院勞工委員會所公布之最低薪資15,840元
    計算原告所得收入，較屬可採，並因原告無法證明其長達 2
    年無法工作，因此依被告抗辯原告所受傷勢無法工作期間為
    6個月計算，則原告無法工作期間之薪資損失為95,040元（1
    5,840元x6=95,040元）。
  (二)減少勞動能力之損害4,175,288元部分：
  (1)原告主張因本件車禍撞擊腦部，有生活自理能力差，自言自
    語等精神症狀，經診斷為器質性腦症候群，該當勞工保險殘
    廢給付標準表所載精神障害之第3 級殘廢等級，已完全喪失
    勞動能力，但經本院依職權向原告就診之財團法人長庚紀念
    醫院基隆分院函查其器質性腦症候群形成原因及無法完全復
    原時減少勞動能力之情形，據函覆：「‧‧‧而依陳員病歷
    記載，其於八十七年腦傷後產生情緒行為的改變，至今已 8
    年餘，未來完全復原的可能性極低；另因陳員自九十四年七
    月後即未再繼續至本院追蹤回診，故目前無法判斷其是否符
    合勞工保險殘障給付的何種標準‧‧‧」，有該院95年5月1
    日（95）長庚院基字第0489號函可參，足見原告之器質性腦
    症候群，係8 年前之腦傷所造成，與被告之過失傷害行為並
    無因果關係，原告主張因本件車禍已完全喪失勞動能力，不
    足採信。
  (2)然原告因本件車禍受有左股骨外及上髁骨骨折之傷害，於車
    禍發生之日即92年11月26日起至同年12月8 日止，在財團法
    人台灣區煤礦礦工福利委員會瑞芳醫院（以下簡稱瑞芳醫院
    ）住院治療，依本院函詢該院有關原告所受之傷害，其回覆
    表示：「二、戊○○先生於92年11月26日因車禍至本院就醫
    ，目前可恢復輕便工作但不宜粗重工作。三、陳君現因膝關
    節受損無法完全復原；受損情形導致左膝關節活動受限0-90
    度，故患肢無法行動自如，複診時建議接受膝人工關節置換
    術，以改善左膝活動度」，有前開醫院95年4 月27日瑞醫字
    第95017 號函在卷可證，原告勞動勞力確有減損。原告雖主
    張其膝關節活動範圍只有65度，應為「顯著運動障害」，核
    與瑞芳醫院上開函示內容不符，且原告如接受膝人工關節置
    換術，其左膝關節的生理活動範圍尚有改善之空間，尚難認
    為被告左膝關節活動範圍，已永久為65度而無法改善，本院
    認原告受傷之情形，應屬勞工保殘廢給付標準表第147 項第
    13級「一下肢三大關節中，有一大關節遺存運動障害」，依
    「各殘廢等級喪失或減少勞動能力比率表」所載，其喪失勞
    動能力之比率應為23.07%。
  (3)又原告為50年8 月10日生，於本件車禍發生時為42歲，已如
    前述，至勞工退休年齡60歲尚有18年之時間，原告僅請求15
    年又9個月之勞動能力損失，依每月收入15,840 元及月別複
    式霍夫曼式計算法並扣除年息5%之中間利息計算後，原告因
    本件車禍所受減少勞動能力之損失，為508,590 元（計算式
    ：月損害額15,840元x月數係數139.0000000x23.07%＝508,5
    90元，元以下四捨五入，以下同）。
  (三)精神慰撫金1,000,000 元部分：本院審酌原告現年44歲，國
    中畢業，有土地及建物等財產，因車禍住院手術、復健治療
    所受之折磨，且無法正常行走，造成其肉體及精神上之痛苦
    ，日常生活亦極度不便；被告現年26歲，目前為工研院研究
    員，月薪為30,000元左右等一切情狀，認原告請求精神慰撫
    金在600,000元之範圍內為適當。
五、按因故意或過失，不法侵害他人之權利者，負損害賠償責任
    ；又不法侵害他人之身體或健康者，對於被害人因此喪失或
    減少勞動能力或增加生活上之需要時，應負損害賠償責任；
    不法侵害他人之身體，被害人雖非財產上之損害，亦得請求
    賠償相當之金額，民法第184條第1項前段、第193條第1項、
    第195條第1項分別定有明文。本件原告因被告之過失行為受
    傷，自得請求被告賠償因而所受之損害，即：醫療費用5,13
    2 元、修車費用13,200元、薪資損失95,040元、減少勞動能
    力損失508,590元、精神慰撫金600,000元，共計 1,221,962
    元。
六、末按損害之發生或擴大，被害人與有過失者，法院得減輕賠
    償金額，或免除之，民法第217條第1項定有明文。查本件車
    禍之發生，原告無照駕駛重型機車未依規定兩段式左轉，且
    未讓對向直行車先行方為肇事主因，被告未注意車前狀況為
    肇事次因，有台灣省台北縣區車輛行車事故鑑定委員會北鑑
    字第931789號鑑定意見書可證（見臺灣基隆地方法院檢察署
    93年度偵字第2291號偵查卷宗第115至118頁），原告對損害
    之發生或擴大自與有過失，被告辯稱本件應予過失相抵，自
    屬有據。本院斟酌兩造之肇事情節，認被告應負10分之3 之
    責任，原告應負10分之7 之責任，經過失相抵後，被告賠償
    原告之金額減為366,589元（1,221,962元x0.3=366,589元）
    。
七、綜上所述，原告依侵權行為之法律關係，請求被告給付366,
    589 元，及自94年11月26日起至清償日止，按週年5%計算之
    利息，為有理由，應予准許；原告逾上開範圍之請求，為無
    理由，應予駁回。
八、本件所命給付之金額未逾500,000元，應依職權宣告假執行
    ，並依同法第392條第2項規定，依職權宣告被告預供擔保，
    而免為假執行。
九、結論：本件原告之訴為一部有理由、一部無理由，依民事訴
    訟法第79條、第389條第1項第5款、第392條第2 項，判決如
    主文。
中    華    民    國    95    年    6     月    15    日
                  民事庭法  官  陳湘琳
以上正本係照原本作成。
對於本件判決如有不服，應於收受送達後20日內向本院提出上訴
書狀，敘述上訴之理由，上訴於臺灣高等法院，並按他造當事人
之人數附具繕本。
中    華    民    國    95    年    6     月    15    日
                        書記官  王佩珠


司法院資訊處製作；財團法人民間司法改革基金會備份。
